【裁判字號】    92,訴,117
【裁判日期】    920527
【裁判案由】    妨害自由等
【裁判全文】
臺灣基隆地方法院刑事判決                          九十二年度訴字第一一七號
    公  訴  人  臺灣基隆地方法院檢察署檢察官
    被      告  甲○○
右列被告因妨害自由等案件，經檢察官提起公訴（九十一年度偵字第二六七六號），
本院判決如左：
    主  文
甲○○共同傷害人之身體，累犯，處有期徒刑參月，如易科罰金以佰元折算壹日；
又共同以非法方法剝奪人之行動自由，累犯，處有期徒刑肆月，如易科罰金以佰元
折算壹日。應執行有期徒刑陸月，如易科罰金以佰元折算壹日。
    事  實
一、甲○○前於民國（下同）八十三年間，因違反肅清煙毒條例案件，經臺灣台南地
    方法院於八十四年七月三日以八十四年訴字第六三號判決判處有期徒刑三年四月
    確定，再因違反麻醉藥品管理條例案件，經臺灣台北地方法院於八十四年九月十
    四日以八十四年易字第六六八號判決判處有期徒刑七月確定，於八十八年一月二
    十一日縮短刑期執行完畢。竟仍不知悔改，緣丁○○告知乙○○積欠其與李華麟
    債務，甲○○便於九十一年七月十五日晚上七時許，夥同丁○○與綽號「阿狗」
    真實姓名年籍資料不詳之成年男子三人前往臺北市中興百貨五樓吳清泉辦公室找
    乙○○討債，經乙○○表示至臺北市○○○路○段誠泰銀行旁巷子內某公寓二樓
    再行商談，於是一行人在同日晚上十時許抵達該處，由於乙○○對於債務金額有
    不同意見，至翌（十六）日凌晨二時許，甲○○竟與丁○○、「阿狗」共同基於
    傷害、恐嚇危害安全、妨害自由之犯意聯絡，由甲○○持其所有之皮帶一條抽打
    乙○○背部一下，並以：你若不按照丁○○所述債務數額籌錢還款，會讓你死的
    很難看，且不會放你回去等語恐嚇乙○○，致生危害於其生命、身體之安全，亦
    致乙○○受有背部多處擦挫傷、右上腹痛、左側胸壁挫傷等傷害，以此強暴、脅
    迫之方式使乙○○違背自己之意願開立工商本票二紙（金額各為：七十五萬元、
    二百五十一萬元；發票日均為：九十年十月十五日、到期日均為：九十年十二月
    十五日）、保管條一紙，並撥打其妻鄭雅純電話詢問其於基隆第二信用合作社（
    下稱：基隆二信）活期存款帳戶內之存款數額。甲○○等人復另行起意，共同開
    始限制乙○○之行動自由，至上午八時多，由甲○○攜帶前述本票二紙、支票暨
    退票理由單各一紙（發票人：鑫電國際實業有限公司、乙○○；票面金額：一百
    一十萬元、票載發票日：九十年九月一日、退票日期：九十年十二月十九日、支
    票號碼：ＢＣ0000000號、付款人：彰化商業銀行民生分行）帶同乙○○
    及不知情之張益斌（所涉恐嚇取財等罪嫌，另經檢察官為不起訴處分），由不詳
    姓名男子開車搭載前往基隆市○○區○○路基隆二信七堵分社欲領款一百七十萬
    元，嗣因甲○○與乙○○一同進入基隆二信七堵分社時為行員發現有異報警，經
    警據報到場處理，乙○○始獲自由（李華麟、丁○○所涉妨害自由等罪嫌，依告
    訴人之告訴由檢察官另行偵辦），因而知悉上情。
二、案經乙○○訴由基隆市警察局第三分局報請臺灣基隆地方法院檢察署檢察官偵查
    起訴。
    理  由
一、訊據被告甲○○固坦承於右揭時、地與丁○○、綽號「阿狗」真實姓名年籍資料
    不詳之成年男子三人，在台北市○○○路○段誠泰銀行旁巷子內某公寓二樓，向
    告訴人乙○○催討債務，並以皮帶抽打乙○○背部，翌日上午再由被告陪同之乙○○前往基隆市○○區○○路基隆二信七堵分社領款之事實，惟矢口否認有妨害
    自由與恐嚇之犯行，辯稱：因為告訴人欠債不還，又一直爭執債務金額，伊看不
    過去就與告訴人吵，並打他，但未說恐嚇之話，後來伊就回家了，告訴人簽本票
    時，伊不在現場，翌日丁○○打電話叫伊至該處陪告訴人去基隆，伊按時到場後
    ，丁○○將本票二紙、支票一紙交給伊，吩咐伊讓告訴人拿一百七十萬元現金換
    本票，到基隆二信後告訴人自己上去二樓，伊在一樓，後來告訴人還叫伊上去泡
    茶，坐半小時後警察就來了云云。經查，前開犯行，業據告訴人乙○○指述綦詳
    ，並據證人鄭雅純、丙○○證述在卷，被告於偵查中亦自承：伊毆打與罵告訴人
    就是要逼他還錢等語（詳偵查卷第五頁），此外，復有如事實欄所述本票二紙、
    支票暨退票理由單、保管條、基隆長庚紀念醫院甲種診斷證明書各一紙、被告所
    使用0000000000號行動電話、鄭雅純所使用0000000000號
    行動電話、告訴人所使用0000000000號行動電話雙向通聯紀錄、九十
    一年七月十六日基隆二信七堵分社監視錄影帶勘驗筆錄一份附卷可稽，雖被告於
    本院審理時辯稱：告訴人簽發本票時伊已先行回家，不在現場云云，惟與偵查中
    所稱：（訊以是誰逼告訴人簽發本票？）當時我正好下去買檳榔，等我上去後，
    我才知道，告訴人簽了二張本票云云（詳偵查卷第五頁），前後不一，再參以被
    告所使用之行動電話雙向通聯紀錄顯示，從九十一年七月十五日晚上十時多起至
    翌日（十六日）凌晨五時許，被告均待在臺北市○○區○○街附近，有被告行動
    電話雙向通聯紀錄在卷足憑，而告訴人簽發本票之時間是十六日凌晨二時許，顯
    告訴人被迫簽發本票時，被告仍在現場，其所辯顯不足採。本件事證已臻明確，
    被告犯行應堪認定。
二、核被告甲○○所為，係犯刑法第二百七十七條第一項之傷害罪、第三百零五條之
    恐嚇危害安全罪、第三百零四條之強制罪、第三百零二條第一項之以非法方法剝
    奪人之行動自由罪。被告所犯刑法第二百七十七條第一項之傷害罪、第三百零五
    條之恐嚇危害安全罪、第三百零四條之強制罪間，有方法結果之牽連關係，為牽
    連犯，應從一重之刑法第二百七十七條第一項傷害罪處斷。而刑法第二百七十七
    條第一項傷害罪與刑法第三百零二條第一項以非法方法剝奪人之行動自由罪間，
    犯意各別，構成要件互異，應分論併罰。又被告與丁○○、綽號「阿狗」真實姓
    名年籍資料不詳之成年男子間，有犯意聯絡及行為分擔，均應論以共同正犯。另
    查被告前曾受如事實欄所載有期徒刑之執行，此有臺灣高等法院被告全國前案紀
    錄表一紙附卷可考，其於有期徒刑執行完畢後五年以內，再犯本件最重本刑為有
    期徒刑以上之刑之罪，為累犯，應加重其刑。爰審酌被告之犯罪動機雖係追討債
    務，然毆打、恐嚇被害人，迫令被害人簽具本票等方法抵償債務之手段，嚴重危
    害社會秩序，併其社會示範效應及犯後態度等一切情狀，分別量處如主文所示之
    刑示懲，並諭知易科罰金之折算標準，並定應執行刑，以示懲戒。
據上論斷，應依刑事訴訟法第二百九十九條第一項前段，刑法第二十八條、第二百七
十七條第一項、第三百零二條第一項、第三百零四條、第三百零五條、第四十七條、
第五十五條、第四十一條第一項、第五十一條第五款，罰金罰鍰提高標準條例第一條
前段、第二條，判決如主文。
本案經檢察官熊南彰到庭執行職務。
中     華     民     國       九十二     年      五     月    二十七    日
                                    臺灣基隆地方法院刑事第三庭
                                          法  官    齊      潔
右正本證明與原本無異。
對於本件判決如有不服，應於收受送達後十日內，向本院提出上訴書狀，上訴於臺灣
高等法院，並按他造當事人之人數附具繕本。
                                          書記官    莊  國  南
中     華     民     國       九十二     年      五     月    二十九    日
附錄論罪法條
刑法第二百七十七條第一項：
傷害人之身體或健康者，處三年以下有期徒刑，拘役或一千元以下罰金。
刑法第三百零二條第一項：
私行拘禁或以其他非法方法，剝奪人之行動自由者，處五年以下有期徒刑、拘役或三
百元以下罰金。
刑法第三百零四條：
以強暴、脅迫使人行無義務之事或妨害人行使權利者，處三年以下有期徒刑、拘役或
三百元以下罰金。
前項之未遂犯罰之。
刑法第三百零五條：
以加害生命、身體、自由、名譽、財產之事恐嚇他人，致生危害於安全者，處二年以
下有期徒刑、拘役或三百元以下罰金。


司法院資訊處製作；財團法人民間司法改革基金會備份。
